臺灣高等法院高雄分院刑事判決　　　　94年度上訴字第1514號
上　訴　人
即　被　告　甲○○
　　　　　　　　　　（另案於臺灣屏東戒治所戒治中）
選任辯護人　劉新安律師
上列上訴人因違反槍砲彈藥刀械管制條例案件，不服臺灣高雄地
方法院94年度訴字第2374號中華民國94年8月31日第一審判決（
起訴案號：臺灣高雄地方法院檢察署94年度偵字第13621 號），
提起上訴，本院判決如下：
    主  文
原判決撤銷。
甲○○未經許可，持有可發射子彈具有殺傷力之改造玩具手槍，
處有期徒刑參年陸月，併科罰金新臺幣捌萬元，罰金如易服勞役
，以新臺幣玖佰元即銀元佰元折算壹日。扣案之仿BERETTA 廠
M9型半自動手槍之改造玩具手槍壹枝（槍枝管制編號0000000000
號）、口徑9mm 制式子彈貳拾貳顆均沒收。又連續以加害生命、
身體之事，恐嚇他人致生危害於安全，處有期徒刑捌月。應執行
有期徒刑肆年，併科罰金新臺幣捌萬元，罰金如易服勞役，以新
臺幣玖佰元即銀元佰元折算壹日。扣案之仿BERETTA 廠M9型半
自動手槍之改造玩具手槍壹枝（槍枝管制編號0000000000號）、
口徑9mm 制式子彈貳拾貳顆均沒收。
    事  實
一、甲○○於民國93年4 月間，在高雄市○○區○○路園中園大
    樓，收受友人唐信源（原名劉信源，已於民國93年4 月21日
    死亡）所交付之仿BERETTA廠M9 型半自動手槍製造之玩具手
    槍換裝土造金屬槍管及滑套改造而成之改造手槍1 枝（槍枝
    管制編號0000000000號）、口徑9mm 制式子彈27顆後，明知
    其未經許可，竟基於持有可發射子彈具有殺傷力之改造手槍
    及制式子彈之故意，將上揭槍、彈攜回，未經許可而持有之
    。
二、嗣因與吳盈融有債務糾紛心生不滿，基於恐嚇危害安全之概
    括犯意，於94年6 月11日凌晨2 時許，攜帶上開槍彈，搭乘
    不知情之友人黃子儀所駕駛之車牌號碼9P-6111 號自小客車
    ，前往吳盈融位於高雄市○○區○○街55巷9 號住家前，持
    上開槍枝朝2 樓吳盈融房間射擊2 發後離去，以此加害生命
    、身體之事使當時在家之吳盈融母親吳謝素蓮心生畏懼，又
    於次日即同年6 月12日凌晨1 時許，自行駕駛車牌號碼3615
    -JP 號自小客車，至吳盈融住處，再度持槍對空鳴槍2 發後
    離去，使當時在家之吳盈融母親吳謝素蓮心生畏懼。嗣甲○
    ○於同日即同年6 月12日晚上9 時40分許，與女友郭圮庭駕
    駛上開車牌號碼3615-JP 號自用小客車，途經高雄市○○○
    路與立德街口時，為警查獲，並當場扣得仿BERETTA 廠M9型
    半自動手槍槍枝1 枝、子彈23顆（鑑定試射1 顆、餘22顆）
    。
三、案經高雄市政府警察局三民第一分局移送臺灣高雄地方法院
    檢察署檢察官偵查起訴。
    理  由
壹、程序部分：
一、按被告以外之人（包括證人、鑑定人、告訴人、被害人及共
    同被告等）於審判外之陳述雖不符刑事訴訟法第159 條之1
    至之4 等四條之規定，而經當事人於審判程序同意作為證據
    ，法院審酌該言詞陳述或書面陳述作成時之情況，認為適當
    者，亦得為證據；當事人、代理人或辯護人於法院調查證據
    時，知有刑事訴訟法第159 條第1 項不得為證據之情形，而
    未於言詞辯論終結前聲明異議者，視為有前項之同意，同法
    第159 條之5 定有明文。立法意旨在於傳聞證據未經當事人
    之反對詰問予以核實，原則上先予排除。惟若當事人已放棄
    反對詰問權，於審判程序中表明同意該等傳聞證據可作為證
    據；或於言詞辯論終結前未聲明異議，基於尊重當事人對傳
    聞證據之處分權，及證據資料愈豐富，愈有助於真實發見之
    理念，且強化言詞辯論主義，使訴訟程序得以順暢進行，上
    開傳聞證據亦均具有證據能力。
二、本件證人吳盈融、吳謝素蓮、郭圮庭、黃文儀均曾於警詢中
    為陳述，其性質均屬傳聞證據，惟其等未再於法院審理中為
    陳述，且查無符合同法第159 條之1 至之4 等前四條之情形
    ，其等所為之上開警詢筆錄內容，業經本院於審判程序中提
    示並告以要旨，且各經當事人等表示意見。其等已知上述筆
    錄乃傳聞證據，惟均未於言詞辯論終結前對該等筆錄內容異
    議，依上開規定，其等於警詢中之證言已擬制其具有證據能
    力，本院審酌上開筆錄作成時，較無人情施壓或干擾，亦無
    不當取供之情形，認為以之作為本案之證據亦屬適當，是其
    等於警詢中之證言自均具有證據能力。
貳、實體部分：
一、訊據上訴人即被告甲○○（下稱被告）對於上揭未經許可持
    有改造手槍、制式子彈之事實坦承不諱，而前開改造玩具手
    槍，係仿BERETTA 廠M9型半自動手槍製造之玩具手槍，換裝
    土造金屬槍管及滑套而成之改造手槍，具有殺傷力；送驗子
    彈23顆係口徑9mm 制式子彈，具有殺傷力等情，亦有內政部
    警政署94年6 月21日刑鑑字第0940093314號槍彈鑑定書1 紙
    附卷可稽；又被告對於上揭連續恐嚇危害安全之事實亦坦承
    不諱，核與證人黃文儀於警詢證述搭載被告前往吳盈融住處
    ；證人吳盈融、吳謝素蓮於警詢證述被連續恐嚇之經過等情
    相符，被告之自白核與事實相符，事證明確，被告持有槍彈
    及恐嚇危害安全之犯行，均堪認定。
二、按持有槍砲為長時間之繼續，乃行為之繼續而非狀態之繼續
    ，故如未受允准，持有槍砲而無正當理由之行為持續長時間
    ，於終止持有前，均在其犯罪行為實施中。其間法律縱有變
    更，其行為既繼續實施至新法施行以後，即與犯罪後法律有
    變更之情形不同，不生新舊法比較適用之問題（最高法院75
    年度台上字第3370號、88年度台上字第2968號判決意旨參考
    ）。
三、查槍砲彈藥刀械管制條例業於94年1 月26日修正公布，並於
    同月28日起施行，而原條例第11條，業已刪除，併入新法第
    8 條。關於非法持有其他可發射子彈具殺傷力之改造槍枝，
    舊法第11條第4 項法定刑為1 年以上7 年以下有期徒刑，併
    科新台幣7 百萬元以下罰金，新法第8 條第4 項之法定刑為
    3 年以上10年以下有期徒刑，併科新台幣7 百萬元以下罰金
    ；而被告持有改造手槍及制式子彈，從93年4 月間繼續至94
    年6 月12日被查獲為止。衡諸前揭說明，核被告所為係犯槍
    砲彈藥刀械管制條例第8 條第4 項之未經許可持有可發射子
    彈具殺傷力之改造槍枝罪，同條例第12條第4 項之未經許可
    持有子彈罪，及刑法第305 條恐嚇危害安全罪。又被告以1
    個持有改造手槍、制式子彈之行為而觸犯上開未經許可持有
    可發射子彈具殺傷力之改造槍枝罪、未經許可持有子彈罪二
    罪名，係想像競合犯，依刑法第55條規定，應從一重依未經
    許可持有其他可發射子彈具有殺傷力之改造玩具手槍罪論處
    。被告先後2 次恐嚇危害安全之犯行，時間緊接，方法相同
    ，觸犯構成要件相同之罪名，顯係基於概括犯意為之，為連
    續犯，應依刑法第56條之規定，以一罪論並加重其刑。又被
    告所犯上開未經許可持有其他可發射子彈具有殺傷力之改造
    玩具手槍罪、恐嚇危害安全罪二罪間，犯意各別，行為互異
    ，應予分論併罰，起訴書認係牽連犯，容有未洽。
四、原審予以論科，固非無見，惟查：(一)被告係非法持有子彈27
    顆，且查無證據證明被告確有在上揭被害人吳盈融之大連街
    住處附近所遺失子彈1 顆各情，原判決認被告持有子彈30顆
    ，且曾遺失其中子彈1 顆云云，尚有未合。(二)被告並無另向
    國王三溫暖開槍恐嚇之犯行（均詳後述），原判決就此部分
    亦予論科，亦有未洽。被告提起上訴，非無理由，自應由本
    院將原決撤銷改判。併審酌被告持有改造手槍及制式子彈，
    僅因債務糾紛，即任意持槍射擊他人住家或對空鳴槍以資恐
    嚇，且持有之子彈不少，對社會治安之危害非微，惟事後坦
    承犯行，頗具悔意等其他一切情狀，就持有槍彈部分，量處
    有期徒刑3 年6 月，併科罰金新台幣8 萬元；就連續恐嚇部
    分，量處有期徒刑8 月，並定其應執行刑為有期徒刑4 年，
    併科罰金新台幣8 萬元，及諭知罰金易服勞役之折算標準。
    扣案之仿BERETTA 廠M9型半自動手槍之改造玩具手槍1 枝（
    槍枝管制編號0000000000號）；口徑9mm 制式子彈22顆（原
    扣得23顆，經鑑定試射1 顆，餘22顆），係槍砲彈藥刀械管
    制條例第4 條第1 項第1 款、第2 款所列物品，乃未經許可
    不得持有之違禁物，應依刑法第38條第1 項第1 款之規定宣
    告沒收。至鑑驗擊發之子彈1 顆已滅失，不另宣告沒收。
五、公訴意旨另以：(一)被告於94年5 月中旬某日，因與綽號「志
    強」身邊之小弟綽號「大頭」之姓名年籍不詳男子發生財務
    糾紛，遂另行基於恐嚇之概括犯意，先持上開槍彈至高雄市
    苓雅區○○○路489 號地下室國王三溫暖店內，欲找「大頭
    」理論未遇，竟持上開槍枝朝店內美容室玻璃射擊2 發後離
    去，以此加害生命、身體之事使在場之會計何瑞容心生畏懼
    （毀損部分未據告訴），因認被告此部分亦涉有刑法第305
    條之恐嚇罪云云。(二)又被告於93年4 月間，在高雄市○○區
    ○○路園中園大樓，收受友人唐信源所交付之前開改造手槍
    時，併同時收受持有口徑9mm 制式子彈30顆，其中被告於上
    揭吳盈融之大連街住處附近遺失子彈1 顆，因認被告此部分
    涉有槍砲彈藥刀械管制條例第12條第4 項之未經許可持有子
    彈罪云云。
（一）檢察官認被告涉有上開恐嚇犯行，係以被告於警詢、偵查
      及原審中直承此部分恐嚇犯行，核證人李政道於警詢證述
      當時受被告鳴槍恐嚇後，該公司會計何瑞容因受驚嚇而辭
      職且無從聯絡等情節相符為其論據。證人即警員陳瑞玓亦
      於本院審理時證稱：被告確有承認涉及此部分恐嚇犯行等
      語。訊據被告堅決否認此部分恐嚇犯行，辯稱：係警察叫
      伊承認的，伊確未為此部分恐嚇犯行等語。
（二）按被告之自白，不得作為有罪判決之唯一證據，仍應調查
      其他必要之事實，以察其是否與事實相符，刑事訴訟法第
      156 條第1 項定有明文。稽之其立法之目的，係在限制自
      白之證據價值，亦即不得以被告之自白作為有罪判決之唯
      一證據，仍須有補強證據之存在，以擔保被告自白之真實
      性，始得以被告之自白作為論斷犯罪事實之有無。
（三）上開恐嚇及持有子彈之事實，固據被告於警詢起迄原審審
      理時直承不諱，證人陳瑞玓亦於本院審理時證稱：被告於
      警詢中確有承認此部分犯行等語，惟如上所述，尚不得以
      被告之自白作有罪判決之唯一證據；而證人陳政道雖於警
      詢中證稱：確曾於上開時地受鳴槍恐嚇，該公司會計何瑞
      容並因此受驚嚇而辭職等語，惟其於同筆錄併證稱：其當
      時並未在現場，係事後經員工轉述得知，當時伊並未報案
      等語，顯知其於警詢中之證言係風聞而來並非親身經歷之
      傳聞證據，依同法第159 條第1 項之規定，其證言並無證
      據能力，且查無同法第159 條之2 之例外具有證據能力之
      情形，自不得以其證言資為論斷之依據；又被告所指遺失
      之子彈並未扣案，為兩造所不爭，亦無法送鑑定確知是否
      具有殺傷力，此外，復查無其他積極證據足認被告犯有上
      揭恐嚇及持有槍彈之行為，上開部分均屬不能證明。惟與
      被告上揭所犯有罪部分具有實質上或裁判上（連續犯）一
      罪之關係，爰不另就此部分為無罪判決之諭知。又被告案
      發後被查扣子彈23顆，加上其2 次實施恐嚇行為時每次各
      鳴槍2 發（2 次共4 顆），合計原先係持有27顆子彈，附
      此敘明。
六、據上論斷，應依刑事訴訟法第369 條第1 項前段、第364 條
    、第299 條第1 項前段，槍砲彈藥刀械管制條例第8 條第4
    項、第12條第4 項，刑法第11條前段、第56條、第305 條、
    第55條、第51條第5 款、第42條第2 項、第38條第1 項第1
    款，罰金罰鍰提高標準條例第2 條，現行法規所定貨幣單位
    折算新台幣條例第2 條，判決如主文。
本案經檢察官陳新慶到庭執行職務。
中　　華　　民　　國　　94　　年　　11　　月　　30　　日
            刑事第五庭  審判長法  官  曾永宗
                              法  官  任森銓
                              法  官  陳明富
以上正本證明與原本無異。
恐嚇危害安全部分不得上訴。
其餘部分如不服本判決應於收受本判決後10日內向本院提出上訴
書狀，其未敘述上訴理由者，並得於提起上訴後10日內向本院補
提理由書狀（均須按他造當事人之人數附繕本）「切勿逕送上級
法院」。
中　　華　　民　　國　　94　　年　　11　　月　　30　　日
                              書記官  魏文常
附錄本案論罪科刑法條：
槍砲彈藥刀械管制條例第8 條
未經許可，製造、販賣或運輸鋼筆槍、瓦斯槍、麻醉槍、獵槍、
空氣槍或第4 條第1 項第1 款所定其他可發射金屬或子彈具有殺
傷力之各式槍砲者，處無期徒刑或5 年以上有期徒刑，併科新臺
幣1 千萬元以下罰金。
未經許可，轉讓、出租或出借前項所列槍枝者，處5 年以上有期
徒刑，併科新臺幣1 千萬元以下罰金。
意圖供自己或他人犯罪之用，而犯前二項之罪者，處無期徒刑或
7 年以上有期徒刑，併科新臺幣1 千萬元以下罰金。
未經許可，持有、寄藏或意圖販賣而陳列第1 項所列槍枝者，處
3 年以上10年以下有期徒刑，併科新臺幣700 萬元以下罰金。
第 1 項至第 3 項之未遂犯罰之。
槍砲彈藥刀械管制條例第12條
未經許可，製造、販賣或運輸子彈者，處1 年以上7 年以下有期
徒刑，併科新台幣500 萬元以下罰金。
未經許可，轉讓、出租或出借子彈者，處6 月以上5 年以下有期
徒刑，併科新台幣300 萬元以下罰金。
意圖供自己或他人犯罪之用，而犯前二項之罪者，處3 年以上10
年以下有期徒刑，併科新台幣700 萬元以下罰金。
未經許可，持有、寄藏或意圖販賣而陳列子彈者，處5 年以下有
期徒刑，併科新台幣300 萬元以下罰金。
第 1 項至第 3 項之未遂犯罰之。
刑法第305 條
以加害生命、身體、自由、名譽、財產之事，恐嚇他人致生危害
於安全者，處2 年以下有期徒刑、拘役或300 元以下罰金。
